臺灣板橋地方法院民事判決　　　　　　 92年度重訴字第204號
原　　　告　博銘營造股份有限公司
法定代理人　庚○○
訴訟代理人　孫銘豫律師
複代理人　　唐達興律師
被　　　告　丙○○
被　　　告　乙○○
訴訟代理人　許進德律師
　　　　　　蘇夏曦律師
被　　　告　辛○○
　　　　　　　　　　　　六
被　　　告　甲○○
訴訟代理人　林孜俞律師
被　　　告　花蓮區中小企業銀行股份有限公司
法定代理人　丁○○
訴訟代理人　邱俊哲律師
上列當事人間請求損害賠償事件，經本院於民國94年4 月8 日言
詞辯論終結，判決如下：
    主  文
被告丙○○應給付原告新臺幣伍仟萬元，及如附表一所示金額依
利息起算日起至清償日止，按週年利率百分之五計算之利息。
原告其餘之訴駁回。
訴訟費用由被告丙○○負擔。
本判決第一項於原告以新台幣壹仟陸佰陸拾萬元為被告丙○○供
擔保後，得假執行。
原告其餘假執行之聲請駁回。
    事實及理由
壹、被告丙○○經合法通知，未於言詞辯論期日到場，核無民事
    訴訟法第386 條所列各款情形，爰依原告之聲請，由其一造
    辯論而為判決。
貳、原告主張：
一、被告丙○○、乙○○、辛○○、甲○○及證人己○○等人
    於民國90年3 月間組成詐欺集團，以被告丙○○為詐欺集團
    首腦，對外自稱係被告花蓮區中小企業銀行股份有限公司（
    以下簡稱「花蓮企銀」）副董事長，被告乙○○、辛○○分
    別為花蓮企銀清水分行經理（90年4 月25日前為三重分行經
    理）及董事長特助兼研究專員（自稱經理），均為花蓮企銀
    之受僱人，以渠等實任花蓮企銀經理等身份，製作不實之花
    蓮企銀同意書交付被告丙○○作為行詐工具，並對外掩飾被
    告丙○○不實身份。被告甲○○及證人己○○（因不知其
    地址暫保留追訴權）則利用渠二人熟悉營造業之背景，負責
    向外尋找急需承作高額度工程履約保證之營造公司作為詐欺
    對象。
二、被告對原告侵權行為事實如下：
  (一)90年4 月上旬，被告甲○○及證人己○○二人至台中原告
    公司向原告詐稱：花蓮企銀副董事長丙○○有價值新台幣（
    下同）17億元可辦理工程履約保證之土地已設定抵押予花蓮
    企銀，現尚有5 億元額度可用，因從訴外人蔡清趁處得知原
    告為信譽卓著營造公司，很希望介紹被告丙○○、乙○○、
    辛○○與原告認識，並引介未用額度讓原告使用，原告聞言
    不疑有詐，復因急需銀行授信工程履約保證額度，即當場表
    示願意詳談。
  (二)被告丙○○等成員經被告甲○○報告後，乃於90年4 月間中
    旬，與被告甲○○約原告公司董事長庚○○、前總經理游寶
    傑在台北巿忠孝東路四段向日咖啡店見面商談細節，被告
    丙○○見面後即出示花蓮企銀副董事長名片，向原告詐稱其
    為花蓮企銀現任副董事長，很樂意爭取像原告如此信譽卓著
    之大營造公司，給花蓮企銀承作5 億元額度之工程履約保證
    ，以增加自己在花蓮企銀業績，惟依程序原告應速填具授信
    申請書，並檢具公司執照、營利事業登記證及財務簽證等資
    料，交伊或被告甲○○轉交花蓮企銀審核部門審查是否符合
    授信條件，待審查通過後再為後續程序。因被告丙○○言談
    甚為專業、狀似誠懇，被告甲○○又從旁附和，致原告信以
    為真，應允即刻準備相關資料提出申請。
  (三)原告依被告丙○○指示準備授信申請書、財簽及執照等資料
    後，即於90年4 月24日北上台北縣三峽鎮被告甲○○住處將
    上開資料及申請書交付甲○○轉交花蓮企銀審查部門，翌日
    （25日），被告丙○○、甲○○再約原告公司董事長至向日
    餐廳見面，交付由花蓮企銀清水分行經理即被告乙○○業
    務上所製作並以清水分行經理乙○○署名之同意書予原告，
    並表示因其與被告乙○○、辛○○共同力薦，原告之授信申
    請已通過審查，但依程序原告必須先在花蓮企銀開乙存帳戶
    ，存入授信額度一成即5,000 萬元存款，再將此存款回存到
    花蓮企銀辦理工程履約保證帳戶後，花蓮企銀始能承作履約
    保證。當時因被告丙○○提出「同意書」，且上面蓋有「花
    蓮區中小企業銀行清水分行經理之章」及「清水分行行章」
    ，同時被告甲○○亦在一旁應合，致原告完全失去戒心，隨
    即陷於錯誤，而於當日隨同被告丙○○到台北縣三重巿正義
    北路花蓮企銀三重分行辦理開戶，到達時，被告丙○○向原
    告表示將開戶資料交伊轉交經理乙○○辦理即可，並要原告
    公司董事長到經理室休息，沒有多少，被告丙○○即告知原
    告已完成帳號00000000000 號之開戶，致原告更加相信被告
    丙○○即為花蓮企銀副董事長，乃於當天（4 月25日）即囑
    原告公司會計匯入500 萬元至上揭帳戶，以示誠信，並於同
    年5 月16日再匯入3,000 萬元；嗣於同年5 月18日，原告公
    司因參與某工程議價，需提出6,000 萬元之資金證明，被告
    丙○○因故得悉，即囑被告乙○○製作如附表二所示四張支
    票，傳真原告作為資金證明，使原告更不疑被告等之詐術，
    再於5 月21日匯入1,500 萬元，前後共計被騙匯入5000萬元
    ，詳如附表三所示。
  (四)原告90年4月25日開戶完成並匯入500萬元後，被告丙○○即
    續向原告詐稱被告乙○○已經調到清水分行，原告授信案一
    直是被告乙○○在專案承辦，所以原告授信案及回存花蓮企
    銀履約保證金專戶等事宜，均要轉到清水分行辦理比較方便
    ，原告公司設於台中，北上不便，可將存摺及蓋好印鑑章之
    空白取款條交給伊指示被告乙○○辦理即可，原告聞言亦認
    所言甚是，乃先於90年4 月24日交付蓋好印鑑章之取款條一
    張及存摺親交被告丙○○，委請代辦回存花蓮企業履約保證
    金專戶，再於同年5 月16日指示董事長助理戊○○，持鑑章
    北上花蓮企業三重分行，當場蓋5 張空白取款條交付被告丙○○、乙○○，續辦轉帳回存履約保證金專戶事宜，詎知被
    告丙○○及乙○○並未代原告辦理，反以上述空白取款條及
    存摺，將原告匯入應轉帳辦理工程履約保證而回存，共計50
    00萬元之各筆款項，遂於附表一所示日期盜領一空。
  (五)被告等於90年5 月22日，由丙○○夥同被告乙○○、辛○○
    ，一同赴原告南投縣政府新建辦公大樓工地，向原告詐稱，
    原告現在是花蓮企銀的最大客戶，特由副董事長率分行經理
    及董事長特助理前來為原告開支票帳戶，乙○○隨即交付花
    蓮企銀清水分空白支票1 本予原告簽收並當場為原告完成開
    戶職務，被告辛○○並在旁附合稱是，致原告對於被告丙○○及乙○○遲不將轉帳回存證明單交還一事未加懷疑，嗣同
    年5 月28日原告多次聯絡丙○○未覆，經向花蓮企銀清水分
    行查詢，始知丙○○及乙○○根本未將被告存款回存清水分
    行，原告始知受騙。
三、綜上陳述，被告乙○○、辛○○均為被告花蓮企銀之受僱人
    ，竟夥同被告丙○○、甲○○及證人己○○共同利用渠等執
    行花蓮企銀銀行職務之行為，掩護被告丙○○、甲○○、己○○
    ，向原告施行詐術。縱認被告乙○○及辛○○配合丙○○所
    為，不能構成共同故意侵權行為，惟渠二人竟違反花蓮企銀
    常規及銀行法，配合詐騙行為人丙○○出具金融界間史無前
    例，內容顯然不實之同意書為詐騙工具，並因而使丙○○詐
    欺得逞，渠等行為亦應認為該當過失侵權行為，被告故意及
    過失共同不法侵害原告權利，致原告受有1,500 萬元之損害
    。是被告丙○○、乙○○、辛○○、甲○○依民法第18 5
    條第1 項前段應連帶負損害賠償責任，而被告花蓮企銀依民
    法第188 條第1 項前段，亦應與受僱人乙○○、辛○○連帶
    負損害賠償責任。
四、聲明：被告應連帶給付原告5,000 萬元，及如附表一所示金
    額依利息起算日起至清償日止，按週年利率百分之五計算之
    利息。並陳明願供擔保，請准宣告假執行。
、被告之抗辯：
一、被告丙○○未於言詞辯論期日到場，亦未提出書狀為任何聲
    明或陳述。
二、被告乙○○以下列理由抗辯：
  (一)被告乙○○並未於90年4 月25日於花蓮企銀三重分行，為原
    告辦理開戶事宜。原告董事長庚○○於90年4 月25日，與被
    告丙○○至花蓮企銀行三重分行開戶時，被告乙○○於同年
    月24日，已奉調花蓮企銀清水分行。原告辦妥開戶之後，並未將
    存摺及取款條交由被告乙○○保管。被告乙○○於90年4 月
    24日奉調花蓮企銀清水分行，如何於同年5 月16日，於花蓮
    企銀三重分行收受原告交付之5 張空白取款條，且依銀行之
    規定，不能代客戶保管存摺、印章及取款條，原告所稱其存
    摺一直留在花蓮企銀，顯與事實不符。
  (二)被告乙○○並未製作附表二所示之4 張支票。附表二編號一
    所示之支票，係被告丙○○由其所有花蓮企銀清水分行0000
    0000000 號帳戶中開出之支票。附表二編號二之支票，係被
    告丙○○將第一張支票存入陳泰成於花蓮企銀清水分行帳號
    00000000000 號之帳戶中，再由該帳戶於同日開出面額16,5
    00,000元之支票。附表二編號三之台支支票，係被告丙○○
    於花蓮企銀清水分行帳戶開出，並於當日交與被告花蓮企銀
    代表人丁○○，作為購買股票之訂金。附表二編號四之支票
    ，係由訴外人昶鑫營造股份有限公司於花蓮企銀清水分行00
    00000000000 之帳戶中開出，並於90年5 月17日交付訴外人
    丁○○。上開4 張支票均是實際開出之支票，並非被告乙○○依丙○○之指示而製作。
  (三)被告乙○○於90年5 月23日至南投與原告董事長見面，其目
    的係為花蓮企銀爭取客戶。因先前被告辛○○於90年4 月初
    介紹被告乙○○與被告丙○○認識時，被告丙○○稱將介紹
    大營造公司與花蓮企銀為存、放款往來。然被告乙○○為增
    進銀行之業務，要求丙○○安排與原告董事長見面，遂有上
    開會面之行。而被告乙○○並未於原告法定代理人庚○○面
    前稱呼丙○○為「副董」。
  (四)原告委託丙○○遞交工程履約保證之資料時，原告並未承包
    眷村改建工程或九二一災後重建工程。
    1.按工程履約保證係營造廠商標得工程後，業主為擔保工程
      順利完成，要求承包廠商向銀行辦理工程履約保證，以為
      承包廠商將來無法履約時造成業主損失之擔保，工程契約
      之簽訂實為辦理工程履約保證之前提要件，無工程契約即
      無法辦理履約保證。因此辦理工程履約保證之時間，均係
      於營造廠商標得工程後，開始承作前或承作工程之初即須
      辦理，惟原告於90年4 月其所承包南投縣政府縣政大樓工
      程，其工程已完成過半，並於同年12月施作完畢，可見南
      投縣政府並未要求原告公司辦理工程履約保證，客觀上亦
      無此必要。另原告法定代理人庚○○所稱：「5 月16日有
      去屏東談眷村改建工程，那個履約保證要有額度才可以標
      」之情形是指「投標保證金」。由此可見原告法定代理人
      所稱屏東眷村改建工程之部分，因當時原告尚未承攬該工
      程，其所稱應係投標保證金與工程履約保證無涉。
    2.綜上可知，原告於委託被告丙○○交付系爭相關資料與被
      告乙○○時，並未承包任何與九二一災後重建及眷村改建
      等相關之工程，原告既未承包工程，豈會因被告乙○○所
      出具表明「審理中」之同意書而陷於錯誤，而認花蓮企銀
      已經同意其所申辦之工程履約保證。且原告所交付之資料
      中，欠缺申請書、工程合約書、保證人或擔保品之相關資
      料，原告曾申辦過多次工程履約保證，怎會不知申請書、
      工程合約書及保證人或擔保品之相關資料係必備之文件，
      在欠缺在必要文件之情形下，銀行如何能審核並通過其工
      程履約保證之申請？再者，原告法定代理人於板橋地方法
      院檢察署檢察官訊問時供稱：「同意書只是同意我辦理的
      通知書而已」，原告法定代理人既已認知同意書僅係同意
      辦理之通知書，又豈會將同意書誤認為花蓮企銀已同意其
      申請。
  (五)原告交付系爭5,000 萬元予被告丙○○一事與被告乙○○無
    關：
　　1.原告法定代理人於92年11月26日鈞院訊問時稱：「問：本
      件所謂被詐騙五千萬何時存到戶頭？答：五月二十一日以
      前全部存入三重分行博銘營造帳戶。」，被告乙○○於90
      年5 月23 日 方與原告法定代理人第一次見面，而原告卻
      在此之前已將5,000 萬元存入之花蓮企銀清水分行帳戶內，並
      交付被告丙○○5 張空白取款條，由此可知系爭5,000 萬
      元於90年5 月21日已在被告丙○○之支配之下，既然原告
      交付被告丙○○5,000 萬元之時間在被告乙○○與原告法
      定代理人見面之前，則被告乙○○與原告法定代理人見面
      時其如何稱呼被告丙○○，並不影響原告交付5,000 萬元
      與丙○○之事實，亦即原告交付5,000 萬元係因為其與丙○○間有某種之共識，與被告乙○○是否稱呼丙○○副董
      一事無關。
    2.國內金融業者於辦理工程履約保證時，均未有繳交保證金
      之規定，原告主張辦理工程履約保證須一成保證金云云，
      與經驗法則相違背，由此益證原告交付5,000 萬元予被告
      丙○○，顯係與被告丙○○另有約定，與辦理李工程履約
      保證無關。
  (六)被告乙○○所出具之同意書其原因、形式、內容均無不妥：
    1.被告乙○○出具同意書係應原告之要求：被告丙○○持有
      原告公司之申請文件，在形式上被告丙○○即應視為原告
      之代理人，被告乙○○主觀上亦認為被告丙○○係原告公
      司之代理人，因此當代理人丙○○要求開立書面證明（同
      意書）時，乙○○認為此乃原告之要求，因此開立系爭同
      意書，並將之交付原告之代理人丙○○，被告之行為並無
      任何違反常理之處。
    2.觀之系爭同意書之形式，雖然其上雖無文號亦未蓋印被告
      花蓮企銀關防，然此同意書之性質，僅係表明被告花蓮企
      銀已收到原告之申請之文件，並無所謂形式是否異常之問
      題。且該該同意書之內容清楚表示，被告花蓮企銀對於原
      告委託被告丙○○所提出工程履約保證之文件，目前正在
      審理中，其內容並無任何令人誤認花蓮企銀同意原告申請
      之字句，故內容並無不實。
  (七)被告乙○○收受原告之申請文件未予編錄文號並未違反作業
    程序：
    被告乙○○收受被告丙○○所轉交原告申請工程履約保證之
    文件，雖然分行無核可之權限，然被告負有先就文件為形式
    審理的義務，惟原告所交付之文件並不齊全，被告乙○○要
    求被告丙○○轉知須補齊文件，惟原告遲未補齊必要文件。
    而依照被告花蓮企銀之做法，收件時並無文號，案件核准之
    後才會編列文號，至於未核准之申請案即將文件退還客戶，
    本件因原告一直未補件，此與未核准之情形不同。且事隔不
    久原告及提起刑事告訴，被告乙○○為保全相關資料，因此
    亦未將文件退還原告。
  (八)由被告丙○○與原告於90年6 月23日所簽立之協議書可知，
    原告交付五千萬元給被告丙○○及甲○○之目的，係做為辦
    理履約保證所需之資金，因被告丙○○未依照合約辦理工程
    履約保證，而將所收資金挪為他用而無法返還，與被告乙○○無涉。
  (九)聲明：原告之訴及假執行之聲請均駁回。如受不利之判決，
    願供擔保請准宣告免假執行。
三、被告甲○○辯稱：
  (一)被告甲○○係從事營造業，分別擔任昶鑫營造股份有限公司
    （以下簡稱「昶鑫公司」）開發部副總裁、GOLD STARHOLDI
    NGS CORP. 之董事長，由於業務上之需要，常向銀行申辦工
    程履約保證作業。證人己○○知悉前情，乃大力推介被告花
    蓮企銀能以優惠之條件配合業者申辦工程履約保證。被告甲○○與原告公司董事長庚○○當時正在洽商被告甲○○在巴
    布紐亞新幾內亞油管工程之合作事宜，遂將己○○所述之消
    息，向原告公司負責人庚○○提及，庚○○聽後十分感興趣
    ，要求被告甲○○儘速連絡、介紹花蓮企銀人員，了解申辦
    條件。由於被告甲○○從未見過花蓮企銀方面人員，乃要求
    證人己○○連絡、碰面，在己○○之介紹下，被告甲○○於
    90年4 月中旬左右，在台北巿忠孝東路4 段某咖啡廳與被告
    花蓮企銀副董事長即被告丙○○、乙○○、辛○○見面，以
    確定證人己○○所述之訊息。與被告丙○○等碰面後，乃於
    第二天在台北巿忠孝東路四段某咖啡廳介紹花蓮企銀人員與
    庚○○認識，當日出席者有庚○○、丙○○、甲○○與原告
    公司人員游寶傑。被告甲○○則先行逕自離去，對於當日商
    談內容並不清楚。嗣原告公司負責人庚○○託被告甲○○將
    原告公司之財務簽證、公司資料、公司執照等資料送交被告
    丙○○，被告甲○○依託將前揭資料交給被告丙○○。此後
    ，雙方有何交涉內容，被告甲○○一無所知。綜上，被告甲○○基於好意介紹原告公司申辦工程履約保證，被告丙○○
    、乙○○、辛○○僅透過證人己○○介紹認識，原告與該等
    被告其後洽談內容、有何金錢往來，被告甲○○皆不知情。
    因此，被告甲○○從未有任何詐欺行為，被告丙○○亦從未
    朋分給被告甲○○任何金錢。
  (二)原告並未證明被告甲○○究竟有何詐騙行為：
    1.原告並未說明與證明被告甲○○所施行之詐術行為究竟為
      何，僅籠統泛指被告甲○○為被告丙○○詐騙集團之成員
      ，進而推論被告甲○○介紹原告給丙○○辦理履約保證，
      即是甲○○與丙○○共謀詐騙原告等語，尚無證據。
    2.由證人己○○於鈞院92年11月26日言詞辯論筆錄第5至7頁
      之證述可知，被告甲○○乃是透過證人己○○介紹認識被
      告丙○○等人，並依據被告丙○○出具花蓮企銀副董名片
      及花蓮企銀人員辛○○之指認，被告甲○○相信被告丙○○確為花蓮企銀副董，而後善意介紹原告申辦被告花蓮企
      銀之工程履約保證，嗣後原告與其他被告之洽談內容，被
      告甲○○皆不知情。
  (三)關於90年6月23日之協議書之主張：
    1.簽訂緣由：由於原告始終將被告甲○○誤為被告丙○○詐
      欺集團之一員，屢次要求被告甲○○亦須負責。「在丙○○開具保管條之後，某日昶鑫公司及原告法代押住丙○○
      ，庚○○開了一張委託書給陳百川，要陳百川代理庚○○
      向丙○○要五千萬圓的債務，我被陳百川叫到現場，之前
      我不知道庚○○有這樣的授權，後來我到現場之後才知道
      庚○○有授權陳百川，陳百川曜我也要在協議書上面簽名
      表示負責，如果我不簽名的話，他們就要把我丟出去，我
      簽名的時候律師還沒有簽名。」此有被告甲○○於鈞院92
      年11月26日言詞辯論筆錄第11頁可稽。
    2.以上諸情另由偵查卷被告丙○○親筆自述亦可證明：「．
      ．．九十年六月二十三日，博銘營造戊○○帶著三個黑道
      份子，自台北市○○路○段一八一號（我太太姊姊家）門
      口押著我至台北市○○○路○段178-1 號12樓昶鑫辦公室
      ，在場尚有博銘營造庚○○、陳百川、刑事局王文龍等人
      ，甲○○直至晚間九點左右才到場，他們限制我行動至當
      晚上十一點左右，在脅迫我簽下協議書及寫明資金流向明
      細，在要我開立面額7750萬之本票並由甲○○背書後才放
      我走。」（參見詐欺刑事偵查調查局中機組91年4 月23日
      丙○○筆錄第10頁），益證被告甲○○係受脅迫之下簽立
      該協議書，被告甲○○既係在意思不自由之情況下為意思
      表示，且該協議書係預先以電腦繕打完成，該協議書自無
      法證明被告甲○○共同與被告丙○○實施詐欺行為。
    3.再者，該協議書載明由昶鑫公司與博銘公司分別交付27,5
      00,000元及50,000,000元予甲○○與丙○○云云，惟由原
      告之主張及證人戊○○之證詞，可知係證人戊○○蓋5 張
      空白取款條給被告丙○○，並由被告丙○○領取，與被告
      甲○○毫無關係，被告甲○○完全未收受該筆資金，故該
      協議書內容顯與事實不符，更證明被告甲○○的確係受脅
      迫所簽。
  (四)聲明：原告之訴及假執行之聲請均駁回。如受不利之判決，
    願供擔保請准宣告免假執行。
四、被告辛○○辯稱：
    被告丙○○在本件事發之前向被告花蓮企銀之董事長購買股
    份，丙○○嗣向伊表明其可介紹存放款客戶給銀行，但伊不
    負責分行業務，故介紹被告丙○○予被告乙○○認識。後來
    被告丙○○有介紹客戶辦理履約保證，但被告丙○○將資料
    交給花蓮企銀清水分行，但未辦妥，希望清水分行給與收據
    ，又因清水分行並沒有開立收據，因此被告丙○○要求開一
    張證明書，以說明案子分行在受理中，並且可以證明伊有將
    客戶交付的資料轉交給清水分行辦理。本件履約保證之申辦
    ，伊並無收受任何好處，亦未詐欺原告。為此，聲明：駁回
    原告之訴。
五、被告花蓮企銀抗辯如下：
  (一)被告銀行依法確有承辦工程保證之業務與資格，參與公共工
    程投標之保證為「工程押標金保證」；因承包工程委由被告
    為履約保證者，稱為「工程履約保證」，惟絕無所謂應存入
    授信額度若干存款，再將該存款回存承作工程履約保證專戶
    之定。
  (二)被告丙○○除於90年5 月8 日至花蓮企銀清水分行設立存款
    戶外，並非被告公司之行員，更非其自稱之「副董事長」。
    被告公司於耳聞有假借名義撞騙情事後，亦當即函文所屬各
    單位請各同仁提高警覺。嗣經濟日報亦於同年7 月19日刊載
    「丙○○自印花蓮企銀副董事長名片招搖，廠商被騙得逞，
    花蓮企銀呼籲各界提高警覺」。
  (三)本件因原告確有填具申請書，並檢附公司執照、營利事業登
    記證及財務簽證等資料向被告銀行申請工程履約保證，被告
    銀行亦取得上開申請資料，應其請求，乃發給同意書證明「
    茲有博銘營造股份有限公司向本行申請辦理國防部眷村改建
    工程及九二一震災重建工程履約保證乙事，現正於本行審理
    中，特此證明」。惟上開同意書　既僅表明於「本行審理中
    」，並非「已准所請」，誠不知原告之存款遭詐，有何關聯
    ？亦即，原告若確遭被告丙○○詐取款項，與上開同意書並
    無直接因果關係。何況原告所述各項情節，非但諸多不合理
    ，且鉅額存款何以如此信任草率交予被告丙○○存取，啟人
    竇疑。
  (四)按「當事人主張有利於己之事實者，就其事實有舉證之責任
    」乃民事訴訟法第277條第1項所明文。又「依民法第一百八
    十五條第一項之規定，共同侵權行為人固連帶負賠償責任，
    　惟同條款前段所謂共同侵權行為，須共同行為人皆已具備
    侵權行為之要件始能成立，若其中一人無故意過失，則其人
    非侵權行為人，不負與其他具備侵權行為要　件之人連帶賠
    償損害之責任」（最高法院22年上字第3437號判例），綜言
    之，原告自應舉證證明被告行員乙○○、辛○○確與被告丙○○均為共同侵權行為人否則原告即無對被告請求連帶賠償
    之餘地。本件經查原告並無任何事證證明被告乙○○、辛○○有何共同侵權行為之實證，以實其說。而左列事證亦足以
    佐證原告所述各節有違一般經驗法則，實不足採信：
　  1.原告並不否認確有至被告花蓮企銀銀行三重分行設立帳號
      00000000000 號帳戶，且其款項均分別由上海商銀豐原分
      行及台灣銀行豐原分行匯入，時間及金額分別為90年4 月
      2 5 日500 萬元，同年5 月16日分2 筆即1,080 萬元、19
      20萬元，同年月21日分2 筆即700 萬元及800 萬元匯入其
      於被告花蓮企銀三重分行設立之原告帳戶。如與附表一盜
      領明細表相較，即知原告於90年4 月25日之存款如遭盜領
      ，何以同年5 月16日復匯入3,000 萬元？如上開存款均遭
      盜領，何以同年月21日復匯入1,500 萬元？
　  2.上開領款除需有存款人之印鑑、存摺外，尚需填載「提款
      密碼」，果若原告未於取款條填載密碼，或將提款密碼告
      知被告丙○○，被告丙○○又何能盜領上開款項。顯見事
      證絕非如原告所述「將蓋好印鑑章之空白取款條」交與丙○○可一語帶過。
　  3.原告自稱其為信譽卓著之營造公司，且短短數日即有5,00
      0 萬元之現金匯入其於被告花蓮企銀三重分行之帳戶，上
      開款項復均由上海銀行及台灣銀行匯入，顯見原告與其他
      銀行間之往來，應屬平常，亦不可能無借貸或委由銀行辦
      理工程履約保證之經驗。對於如何辦理借貸及履約保證各
      節，應甚知稔。何以僅憑被告丙○○自稱為「花蓮企銀副
      董事長」，又不經查證，即信任如此？何況果若被告丙○○真有「伍億元餘額未用」，又何以從未向被告花蓮企銀
      查詢是否真有其事，而僅憑上開同意書載明「現正由本行
      審理中」，即率將款項存入，復將存款印鑑、存摺及提款
      密碼交付或告知丙○○。抑有進者，原告既於90年5 月16
      日指示董事長助理持印鑑章北上被告花蓮企銀三重分行辦
      理轉帳回存履約保證金專戶事宜，縱將5 張空白取款條交
      付被告丙○○，亦應將辦妥轉帳之憑條取回，證實確已轉
      入原告之履約保證金專戶，以利交待，孰知原告竟不予聞
      問，事後亦不查詢是否上開款項確已轉入其所謂之「履約
      保證金專戶」，半月後即同年月28日始發覺上開款項並未
      回存，始知受騙，不免牽強。顯見原告與丙○○本即有財
      務往來，祇是帳目不清與被告何涉？
  (五)綜上所述，原告既未舉證以實其說，被告否認有何不法，其
    請求自無理由，應予駁回。如受不利之判決，願供擔保請准
    宣告免為假執行。
、法院之判斷：
一、按當事人主張有利於己之事實者，就其事實有舉證之責任。
    民事訴訟法第277 條定有明文。本件原告主張被告丙○○、
    乙○○、辛○○、甲○○共同詐騙原告，不法侵害原告之權
    利，被告乙○○、辛○○為被告花蓮企銀之受僱人，為此依
    民法第184 條第1 項、第185 條、第188 條第1 項規定，請
    求被告負連帶賠償責任，自須證明被告丙○○、乙○○、辛○○、甲○○等人有共同施用詐術詐騙原告，因而致原告受
    有損害之侵權行為事實。茲就原告主張各被告之侵權行為事
    實論述如下：
  (一)被告丙○○部分：
    原告主張被告丙○○於90年4 月間中旬，與被告甲○○約原
    告公司董事長庚○○在台北巿忠孝東路四段向日咖啡店見
    面，被告丙○○見面後出示花蓮企銀副董事長名片，向原告
    詐稱其為花蓮企銀現任副董事長，很樂意爭取像原告如此信
    譽卓著之大營造公司，給花蓮企銀承作5 億元額度之工程履
    約保證，以增加自己在花蓮企銀業績，原告信以為真，乃依
    被告丙○○指示準備授信申請書，並檢附公司執照、營利事
    業登記證及財務簽證等資料，於90年4 月24日至台北縣三峽
    鎮被告甲○○住處將上開資料及申請書交付甲○○轉交花蓮
    企銀審查部門，翌日（25日），被告丙○○、甲○○再約原
    告公司董事長至向日餐廳見面，交付由花蓮企銀清水分行
    經理即被告乙○○業務上所製作並以清水分行經理乙○○署
    名之同意書予原告，並表示因其與被告乙○○、辛○○共同
    力薦，原告之授信申請已通過審查，但依程序原告必須先在
    花蓮企銀開乙存帳戶，存入授信額度一成即5,000 萬元存款
    ，再將此存款回存到花蓮企銀辦理工程履約保證帳戶後，花
    蓮企銀始能承作履約保證。當時因被告丙○○提出「同意書
    」，且上面蓋有「花蓮區中小企業銀行清水分行經理之章」
    及「清水分行行章」，致陷於錯誤，而於當日隨同被告丙○○到台北縣三重巿正義北路花蓮企銀三重分行開設00000000
    000 號帳戶，並於當天（4 月25日）即囑原告公司會計匯入
    500 萬元至上揭帳戶，並於同年5 月16日再匯入3,000 萬元
    ，再於5 月21日匯入1,500 萬元，前後共計匯入5,000 萬元
    。原告於90年4 月25日開戶完成並匯入500 萬元後，被告丙○○即續向原告詐稱被告乙○○已經調到清水分行，原告授
    信案一直是被告乙○○在專案承辦，故原告授信案及回存花
    蓮企銀履約保證金專戶等事宜，均要轉到清水分行辦理比較
    方便，原告公司設於台中，北上不便，可將存摺及蓋好印鑑
    章之空白取款條交給伊指示被告乙○○辦理即可，原告聞言
    亦認所言甚是，乃先於90年4 月24日交付蓋好印鑑章之取款
    條一張及存摺親交被告丙○○，委請代辦回存花蓮企銀履約
    保證金專戶，再於同年5 月16日指示董事長助理戊○○，持
    鑑章北上花蓮企業三重分行，當場蓋5 張空白取款條交付被
    告丙○○，續辦轉帳回存履約保證金專戶事宜，詎知被告丙○○並未代原告辦理，反以上述空白取款條及存摺，將原告
    匯入應轉帳辦理工程履約保證而回存，共計5000萬元之各筆
    款項，遂於附表一所示日期盜領一空之事實，業據提出名片
    、同意書、上海商業銀行90年4 月25日匯款水單、上海商業
    銀行90年5 月16日匯出匯款申請書、台灣銀行90年5 月16日
    匯出匯款回條等影本各1 件、支票影本4 紙、華南商業銀行
    90 年5月21日匯款回條、上海商業銀行90年5 月21日匯出匯
    款申請書、丙○○存摺節本等影本、被告丙○○親書贓款流
    向書、臺灣板橋地方法院檢察署92年度偵字第1063號起訴書
    影本各1 件（本院卷(一)第22至35、134 頁、本院卷(二)第186
    至194 頁），復經證人戊○○證述明確（92年10月17日言詞
    辯論筆錄，第305 頁），而被告乙○○、辛○○與花蓮企銀
    均否認被告丙○○為被告花蓮企銀之副董事長，被告丙○○
    且違反與原告之約定，未將5,000 萬元轉存至被告花蓮企銀
    清水分行，足認原告主張被告丙○○訛稱渠為花蓮企銀副董
    事長，可代為辦理銀行履約保證云云，以此不實之陳述詐騙
    原告，侵害原告之意思決定自由，以致原告交付5 張空白取
    款條予被告丙○○，然被告丙○○取款後，未存入被告花蓮
    企銀之清水分行帳戶內，自堪信原告之主張為真實。
  (二)被告乙○○部分：
    原告主張被告乙○○之侵權行為事實，係被告乙○○蓋用花
    企銀行清水分行經理章之職章，及清水分行行章，製作名為
    「同意書」之文件予原告，表示「茲有博銘營造股份有限公
    司向本行申請辦理國防部眷村改建工程及九二一震災重建工
    程履約保證乙事，現正於本行審理中，特此證明」，致原告
    陷於錯誤，於90年4 月25日隨同被告丙○○至被告花蓮企銀
    三重分行辦理開戶，被告丙○○向原告表示開戶資料交給伊
    轉交乙○○辦理即可，沒有多久，被告丙○○告知已完成開
    戶，致原告更加相信被告丙○○即為花蓮企銀銀行副董事長
    ，於當日即存入500 萬元，嗣於同年5 月16日再匯入3,000
    萬元；同年5 月18日原告公司因參與某工程議價，需提出6,
    000 萬元之資金證明，被告丙○○因故得悉，即囑被告乙○○製作如附表二所示4 張支票，傳真原告作為資金證明，使
    原告更不疑被告等之詐術，再於5 月21日匯入1,500 萬元，
    前後共計被騙匯入如附表三所示共計5,000 萬元。被告丙○○復夥同被告乙○○、辛○○於90年5 月22日赴原告南投縣
    政府新建辦公大樓工地，向原告詐稱，原告現在是花蓮企銀
    的最大客戶，特由副董事長率分行經理及董事長特助理前來
    為原告開支票帳戶，乙○○隨即交付花蓮企銀清水分空白支
    票1 本予原告簽收並當場為原告完成開戶職務，被告辛○○
    並在旁附合稱是，致原告對於被告丙○○及乙○○遲不將轉
    帳回存證明單交還一事未加懷疑等情，雖據提出同意書、上
    海商業銀行90年4 月25日匯款水單、上海商業銀行90年5 月
    16 日 匯出匯款申請書、台灣銀行90年5 月16日匯出匯款回
    條等影本各1 件、支票影本4 紙、華南商業銀行90年5 月21
    日匯款回條、上海商業銀行90年5 月21日匯出匯款申請書等
    影本、丙○○親書贓款流向書影本、被告丙○○與訴外人丁○○所簽合約書影本各1 件、被告丙○○致丁○○存證信函
    影本2 件、丁○○委託鍾永盛律師致被告丙○○函影本、台
    灣台北地方法院刑事庭筆錄影本、臺灣板橋地方法院檢察署
    92 年 度偵字第1063號起訴書影本各1 件為證（本院卷(一)第
    23 至32 、133 至145 頁，本院卷(二)第186 至194 頁），被
    告乙○○亦不否認上開書證之真正，惟否認其有共同詐欺之
    行為，並以上開情詞置辯。經查：
    1.依原告主張之事實，及證人戊○○證述：「（問：筆錄中
      說九十年五月二十二日當時公司老闆有叫你帶公司大小印
      鑑到台北辦事情？）我是說五月十六日到五月二十二日之
      間需要看機票時間我才可以確定日期，公司老闆叫我帶公
      司大小印章到台北，蓋取款條給丙○○，從三重分行要轉
      到清水分行這是要給乙○○做業績，因為原分行經理調職
      ，所以我帶大小印章跟丙○○在松山機場碰面，是由林副
      董來載我，他載我到三重分行，丙○○拿出事先準備好的
      取款條五張，我問他說老闆只交代蓋二張，老闆沒有交代
      我金額，但是有跟我說是伍仟萬放在三重分行的錢，因為
      這筆錢中第一筆五百萬元開戶時是我載老闆及總經理到三
      重分行辦理開戶的，所以我知道有這筆錢，而且當天北上
      前老闆有交代蓋用二張，丙○○說要蓋五張，我當場有打
      電話讓老闆跟丙○○談，講完電話後，丙○○就跟我說沒
      有問題，我並沒有當場跟我老闆確認，因為當時以為丙○○是花企副董應該不會有問題，所以我就把印鑑交給丙○○蓋用印鑑在空白的取款條上，當時取款條上面並沒有任
      何金額記載是空白的取款條，蓋用印鑑完畢之後，丙○○
      帶我去坐車回豐原公司。這過程只有我跟丙○○二人在辦
      理。」等語（92年10月17日言詞辯論筆錄，第305 頁），
      可知原告之所以受被告丙○○詐騙受有損害之直接關聯事
      實，乃被告丙○○以代辦轉存為詞，騙使原告將填妥金額
      、蓋用印鑑之取款條交付於伊，並藉此機會將各該取款金
      額轉入其自己之帳戶。就此直接導致侵害原告權利之事實
      ，均係被告丙○○一人所為，且上開金額轉入丙○○之帳
      戶內，亦無證據證明被告乙○○事後曾朋分任何利益，此
      有原告提出被告丙○○親書贓款流向書影本1 紙附卷可資
      參照（本院卷(一)第133 頁）。原告既主張填具授信申請書
      並檢附公司執照、營利事業登記證等資料交付被告丙○○
      轉交花蓮企銀審查是否符合授信條件等語，則被告乙○○
      於擔任花蓮企銀清水分行經理期間，因受理原告申請履約
      保證事宜，本其職務製作同意書，表示原告申請履約保證
      ，現由花蓮企銀清水分行審理中等語，與事實並無違背，
      且該同意書之內容，僅表明原告之申請案現由被告花蓮企
      銀清水分行審理中，稍具一般常識之人均得理解所謂「審
      理中」之意義，並非「審核通過」或「已經核准」之意思
      ，原告尚無因該同意書而誤認其履約保證之申請，業經花
      蓮企銀審查通過或核准，是以，原告主張系爭同意書沒有
      發文文號，又僅蓋用橢圓形便章，於形式異常。又標題與
      內容矛盾不符云云，亦無礙系爭同意書於內文所表達之意
      義。故被告乙○○本於其職務製作上開同意書，尚不能認
      為係以不實之事詐騙原告之行為。且查，上開申請文件係
      被告丙○○交付予被告乙○○，以申辦履約保證事項，系
      爭同意書之內文，其意義並非「審核通過」或「已經核准
      」之意思，原告尚無因該同意書而誤認其履約保證之申請
      ，業經花蓮企銀審查通過或核准，故被告乙○○於製作同
      意書時，並無違反銀行法之規定，或違反善良管理人之注
      意義務。
    2.原告主張其於90年4 月25日隨同被告丙○○至被告花蓮企
      銀三重分行辦理開戶，被告丙○○向原告表示開戶資料交
      給伊轉交乙○○辦理即可，沒有多久，被告丙○○告知已
      完成開戶，致原告更加相信被告丙○○即為花蓮企銀副董
      事長，於當日即存入500 萬元，嗣於同年5 月16日再匯入
      3,000 萬元；同年5 月18日，原告公司因參與某工程議價
      ，需提出6,000 萬元之資金證明，被告丙○○因故得悉，
      即囑被告乙○○製作如附表二所示四張支票，傳真原告作
      為資金證明，使原告更不疑被告等之詐術，再於5 月21日
      匯入1,500 萬元，前後共計被騙匯入5000萬元云云，為被
      告乙○○所否認，且依原告之陳述，原告並未與被告乙○○直接接觸，僅係由被告丙○○輾轉告知開戶交由被告乙○○辦理云云，被告丙○○既能向原告訛稱自己係被告花
      蓮企銀之副董事長，則其向原告陳稱開戶事宜係由被告乙○○辦理，所言是否可信，自非無疑？再者，除被告乙○○否認其於90年4 月25日於花蓮企銀三重分行，為原告辦
      理開戶事宜，且原告主張該公司董事長庚○○於90年4 月
      25日，與被告丙○○至花蓮企銀行三重分行開戶時，被告
      乙○○於同年月24日已奉調花蓮企銀清水分行。原告復未
      舉證證明其辦妥開戶之後，將存摺及取款條交由被告乙○○保管。又被告乙○○於90年4 月24日奉調花蓮企銀清水
      分行，有花蓮企銀通知書影本1 紙附卷可稽（本院卷(一)第
      100 頁），如何於同年5 月16日在花蓮企銀三重分行收受
      原告交付之5 張空白取款條？況被告乙○○當時既係花蓮
      企銀清水分行經理，縱因客戶要求而代為辦理開戶，亦屬
      其職務，自不能僅憑其單純代為辦理開戶之行為，遽推論
      其與被告丙○○間有共同詐騙原告之意思聯絡。
    3.原告於被告花蓮企銀銀行三重分行設立系爭00000000000
      號帳戶，且其款項均分別由上海商銀豐原分行及台灣銀行
      豐原分行匯入，時間及金額分別為90年4 月25日500 萬元
      ，同年5 月16日分2 筆即1,080 萬元、1920萬元，同年月
      21日分2 筆即700 萬元及800 萬元匯入其於被告花蓮企銀
      三重分行設立之系爭帳戶。如對照附表一盜領明細表所示
      ，被告丙○○於90年4 月25日將原告之存款提出後，並未
      依約轉存清水分行，原告何以分別於同年5 月16日、21日
      復匯入3,000 萬元、1500萬元？期間原告何以未加查證上
      開資金是否存入花蓮企銀清水分行？原告何以一次出具5
      紙空白之取款憑款？原告既於90年5 月16日指示證人戊○○持印鑑章北上被告花蓮企銀三重分行辦理轉帳回存履約
      保證金專戶事宜，即可由證人戊○○配合被告丙○○辦理
      之，無須僅交付5 紙空白取款憑條予被告丙○○，縱將5
      張空白取款憑條交付被告丙○○，證人戊○○既已北上，
      當可等待被告丙○○確實已將該款項轉入原告之履約保證
      金專戶後，再行離去，惟原告竟未於事後查詢上開款項是
      否確已轉入其所謂之「履約保證金專戶」？凡此顯與常情
      悖違。
    4.附表二編號一所示之支票，係被告丙○○由其所有花蓮企
      銀清水分行00000000000 號帳戶中開出之支票。附表二編
      號二之支票，係被告丙○○將第一張支票存入陳泰成於花
      蓮企銀清水分行帳號00000000000 號之帳戶中，再由該帳
      戶於同日開出面額16,500,000元之支票。附表二編號三之
      台支支票，係被告丙○○於花蓮企銀清水分行帳戶開出，
      並於當日交與被告花蓮企銀代表人丁○○，作為購買股票
      之訂金。附表二編號四之支票，係由訴外人昶鑫公司於花
      蓮企銀清水分行0000000000000 號帳戶中開出，並於90年
      5 月17日交付訴外人丁○○等情，有花蓮企銀客戶檔案查
      詢結果影本3 紙、匯款申請書影本、取款憑條影本各1 件
      附卷可憑（本院卷(一)第101 至109 頁），足見上開4 張支
      票均是實際開出之支票，並非被告乙○○依被告丙○○之
      指示而製作。
    5.依原告之主張，被告乙○○係於90年5 月22日首次與原告
      公司之董事長庚○○見面，惟被告丙○○係於90年5 月21
      日以前即提領原告公司之系爭存款，而未轉存至清水分行
      ，被告乙○○於90年5 月22日至南投與原告公司負責人會
      面，並招攬原告成為清水分行支票帳戶之客戶，與原告公
      司上開受詐欺而陷於錯誤無關。
  (三)被告辛○○部分：
    原告主張被告丙○○於90年5 月22日，夥同被告乙○○、辛○○，一同赴原告南投縣政府新建辦公大樓工地，向原告詐
    稱，原告現在是花蓮企銀的最大客戶，特由副董事長率分行
    經理及董事長特助理前來為原告開支票帳戶，乙○○隨即交
    付花蓮企銀清水分空白支票1 本予原告簽收並當場為原告完
    成開戶職務，被告辛○○並在旁附合稱是，致原告對於被告
    丙○○及乙○○遲不將轉帳回存證明單交還一事未加懷疑之
    事實，雖據提出名片影本、丙○○親書贓款流向書影本、被
    告丙○○與訴外人丁○○所簽合約書影本各1 件、被告丙○○致丁○○存證信函影本2 件、丁○○委託鍾永盛律師致被
    告丙○○函影本、台灣台北地方法院刑事庭筆錄影本臺灣板
    橋地方法院檢察署92年度偵字第1063號起訴書影本各1 件為
    證（本院卷(一)第80、133 至145 頁，本院卷(二)第186 至194
    頁），被告辛○○雖不否認上開書證之真正，惟否認其有共
    同詐欺之行為，並以上開情詞置辯。經查：
    1.依原告之主張，被告辛○○係於90年5 月22日首次與原告
      公司之董事長庚○○見面，惟被告丙○○係於90年5 月21
      日以前即提領原告公司之系爭存款，而未轉存至清水分行
      ，被告辛○○於90年5 月22日至南投與原告公司負責人會
      面，並招攬原告成為清水分行支票帳戶之客戶，與原告公
      司上開受詐欺而陷於錯誤無關。
    2.觀諸卷附被告丙○○與訴外人即被告花蓮企銀丁○○所簽
      合約書、被告丙○○致丁○○存證信函、訴外人丁○○委
      託鍾永盛律師致丙○○函之內容（本院卷(一)第134、136至
      139 頁）可知，被告丙○○係經被告辛○○介紹擬向被告
      花蓮企銀法定代理人林均銘購買花蓮企銀之股票，合約並
      約定俟被告丙○○將合約金額全數給付後，由被告丙○○
      或其指定之人取得一席董事，並賦予副董事長之榮譽名銜
      ，此經被告辛○○於法務部調查局中部地區機動工作組調
      查時所陳明，並有調查筆錄影本附於法務調查局中部地區
      機動工作組詐欺案卷卷可稽（外放證物）。雖被告丙○○
      尚未履約完畢取得副董事長之資格，然被告辛○○既知丙○○依合約約定預期取得花蓮企銀副董事長名銜，則於聽
      聞被告丙○○以花蓮企銀副董事長身分自居時，基於商場
      上交際往來之稱謂，常含有恭維之意，未必與實際名銜完
      全相符，乃未置可否，或同聲附和，實不足作為其與被告
      丙○○有故意共同詐欺原告之證明。
    3.卷附（本院卷(一)第133頁）被告丙○○親書贓款流向書中
      、雖記載「辛○○（票款）200萬」、「辛○○（傭金）
      90萬」等內容，然查其上記載之「辛○○（佣金）90萬元
      」係被告辛○○介紹被告丙○○購買花蓮企銀股權之佣金
      ，而票款200 萬元分，則係被告辛○○以背書方式向被告
      丙○○借款200 萬元，事後該支票由原告持有等情，分別
      據被告丙○○、辛○○於調查局調查時陳明在卷（法務調
      查局中部地區機動工作組詐欺案卷，外放證物），是以，
      上開被告丙○○親書贓款流向書之記載內容，尚不得作為
      被告事後分得詐欺所得贓款之證明，而採為認定被告辛○○侵權行為事實之證據。綜上，原告主張被告辛○○與被
      告丙○○共同故意詐欺原告云云，亦難憑採。
    4.原告既主張填具授信申請書並檢附公司執照、營利事業登
      記證等資料交付被告丙○○轉交花蓮企銀審查是否符合授
      受信條件等語，則被告乙○○於擔任花蓮企銀清水分行經
      理期間，因受理原告申請履約保證事宜，本其職務製作同
      意書，表示原告申請履約保證，現由花蓮企銀清水分行審
      理中等語，與事實並無違背，且該同意書之內容，僅表明
      原告之申請案現由被告花蓮企銀清水分行審理中，稍具一
      般常識之人均得理解所謂「審理中」之意義，並非「審核
      通過」或「已經核准」之意思，原告尚無因該同意書而誤
      認其履約保證之申請，業經花蓮企銀審查通過或核准，是
      以，原告主張系爭同意書沒有發文文號，又僅蓋用橢圓形
      便章，於形式異常。又標題與內容矛盾不符云云，亦無礙
      系爭同意書於內文所表達之意義。且查，上開申請文件係
      被告丙○○交付予被告乙○○，以申辦履約保證事項，系
      爭同意書之內文，其意義並非「審核通過」或「已經核准
      」之意思，原告尚無因該同意書而誤認其履約保證之申請
      ，業經花蓮企銀審查通過或核准，故被告辛○○並無違反
      銀行法之規定，或違反善良管理人之注意義務。
    5.被告辛○○自認被告丙○○將授信申請書、財簽及公司執
      照等申辦履約保證之資料後，再交付予交付被告乙○○（
      93 年1月2日言詞辯論筆錄，本院卷(一)第470頁），故被告
      辛○○對於被告丙○○稱欲代原告辦理履約保證，乃虛偽
      不實之詞，是否確實知悉？抑或其抑同遭蒙騙，實不無疑
      問？況依原告主張之事實，原告之所以受被告丙○○詐騙
      受有損害之直接關聯事實，乃被告丙○○以代辦轉存設質
      為詞，騙使原告將存摺及填妥金額之取款憑條交付於伊，
      並藉此機會將各該取款金額轉入其自己之帳戶。就此直接
      導致侵害原告權利之事實，係被告丙○○一人所為，被告
      辛○○並未與焉，業如前述。再依原告之主張，被告丙○○遊說原告辦理履約保證之申請，及其後原告與被告丙○○至花蓮企銀三重分行辦理開戶時、原告交付取款條與被
      告丙○○時，於此利害攸關遠勝於之前各項行為之時機，
      被告辛○○並未在場共同參與，原告竟如此輕信被告丙○○，而交付填妥之取款條？殊難理解，何況金額達5,000
      萬元之轉存，涉及財產直接之變動，豈能謂為小事？原告
      謂其不疑有詐而交付取款憑條云云，亦不符常情。綜觀原
      告之主張，被告辛○○所為之行為，尚不足以導致原告受
      詐騙或受有任何損害，原告並未舉證證明被告辛○○對於
      被告丙○○以轉存為詞，騙使原告將填妥金額、蓋用印鑑
      之取款條交付於己，並藉此機會將各該取款金額轉入其自
      己之帳戶之行為，亦屬知情，並基於與被告丙○○共同詐
      騙原告之意思聯絡，參與其餘詐騙行為之分擔，自不能遽
      認被告辛○○亦有詐欺原告之侵權行為。
  (四)被告甲○○部分：
    原告主張被告甲○○之侵權行為事實，係被告甲○○與證人
    己○○到原告公司向原告詐稱：花蓮企銀副董事長丙○○有
    價值17億元，可辦理履約保證之土地已設定抵押與花蓮企銀
    ，現尚有5 億元額度可用，願引介丙○○未用額度讓原告使
    用。嗣於90年4 月間中旬，被告甲○○與被告丙○○約原告
    見面，被告丙○○見面後即出示花蓮企銀副董事長名片，向
    原告詐稱其為花蓮企銀現任副董事長，很樂意爭取像原告如
    此信譽卓著之大營造公司，給花蓮企銀承作5 億元額度之工
    程履約保證，以增加自己在花蓮企銀業績，惟依程序原告應
    速填具授信申請書，並檢具公司執照、營利事業登記證及財
    務簽證等資料，交伊或被告甲○○轉交花蓮企銀審核部門審
    查是否符合授信條件，待審查通過後再為後續程序。因被告
    丙○○言談甚為專業、狀似誠懇，被告甲○○又從旁附和，
    致原告信以為真，應允即刻準備相關資料提出申請。原告依
    被告丙○○指示準備授信申請書、財簽及執照等資料後，即
    於90年4 月24日北上台北縣三峽鎮被告甲○○住處將上開資
    料及申請書交付被告甲○○轉交花蓮企銀審查部門，翌日（
    25 日）， 被告丙○○、甲○○再約原告公司董事長見面，
    交付由花蓮企銀清水分行經理即被告乙○○業務上所製作並
    以清水分行經理乙○○署名之同意書予原告，並表示原告之
    授信申請已通過審查，但依程序原告必須先在花蓮企銀開乙
    存帳戶，存入授信額度一成即5,000 萬元存款，再將此存款
    回存到花蓮企銀辦理工程履約保證帳戶後，花蓮企銀始能承
    作履約保證。當時因被告丙○○提出「同意書」，且上面蓋
    有「花蓮區中小企業銀行清水分行經理之章」及「清水分行
    行章」，同時被告甲○○亦在一旁應合，致原告完全失去戒
    心，隨即陷於錯誤等情，雖據提出臺灣板橋地方法院檢察署
    92年度偵字第1063號起訴書影本1 件為證（本院卷(二)第186
    至194 頁），但為被告甲○○所否認，以上開情詞情置辯。
    經查：
    1.依原告主張上情觀之，被告甲○○僅係引介被告丙○○與
      原告洽談5億元履約保證，並於90年4月間渠等洽談時及原
      告於90年4 月25日至花蓮企銀三重分行開立帳戶時在場，
      其後之過程，均未與焉，且卷附（本院卷(一)第133 頁）被
      告丙○○親書贓款流向書中雖記載「甲○○（借款）30萬
      」，然無法證明該「借款」之記載係虛偽不實，亦無證據
      證明被告甲○○於事後曾分得贓款。再者，原告之所以受
      被告丙○○詐騙受有損害之直接關聯事實，乃被告丙○○
      以代辦轉存為詞，騙使原告將填妥金額、蓋用印鑑之取款
      條交付於伊，並藉此機會將各該取款金額轉入其自己之帳
      戶。就此直接導致侵害原告權利之事實，均係被告丙○○
      一人所為，被告甲○○並未參與。
    2.且依證人己○○證述：「（問：被告甲○○說明上開過程
      是否實在？）他說的應該是第二段的事情，我是因為多媒
      體業務關係認識丙○○的，有一天丙○○跟我說他在花企
      有一席副董的席位，他當時已經結束先前的工作，他就拿
      給我壹張他是花企副董的名片，叫我幫忙找資金要我介紹
      使他有資金可以購買花企的股份，當時我對丙○○職位有
      一點懷疑，而且甲○○擔任開發部總經理的公司正想申請
      履約保證，而且甲○○說營造廠商通常要申請履約保證，
      所以我就介紹丙○○給甲○○認識，後來甲○○就帶丙○○給他們公司的總經理接洽這個業務，他們總經理也開具
      壹張大約三百多萬元的支票給丙○○準備申請履約保證之
      用，那張票尚未到期時，有壹張花企正在審理中的函文，
      當那張票跳票時，丙○○就連同這張函文給我看說人家正
      在審理履約保證的申請，支票就跳了，問我要如何交代，
      我就找甲○○說昶鑫的支票跳票要如何處理，所以就約在
      咖啡廳中見面，昶鑫公司要甲○○把丙○○持有支票取回
      ，丙○○說函文已經發了，支票還退了，要如何賠償他，
      甲○○就介紹原告博銘營造股份有限公司，要把這個權利
      讓給博銘，這就是第一段的事情。所以才會有甲○○介紹
      博銘公司的負責人與丙○○的事。」等語明確（92年11月
      26日言詞辯論筆錄，本院卷第351 、352 頁），足見被告
      甲○○介紹原告與被告丙○○時，於主觀上確實誤認被告
      丙○○係被告花蓮企銀之副董事長，可代為申辦履約保證
      事宜，是以，被告甲○○是否知悉被告丙○○稱欲代原告
      辦理履約保證，乃虛偽不實之詞，進而與丙○○共謀詐欺
      原告，實不無疑問。
    3.原告僅以被告甲○○引介被告丙○○與原告洽談辦理履約
      保證之事，遽認其等乃詐欺集團，共同詐騙原告云云，尚
      嫌遽採。
二、原告主張被告乙○○、辛○○係被告花蓮企銀之受僱人，為
    此依民法第188 條第1 項規定請求被告花蓮企銀與其二人負
    連帶賠償責任，惟原告主張被告乙○○、辛○○之故意、過
    失等侵權行為事實，均未能舉證證明之，則被告花蓮企銀基
    於僱用人之連帶賠償責任，即無成立之餘地，原告請求被告
    花企銀行負連帶賠償責任，自不應准許。
三、縱上所述，原告依侵權行為法律關係請求被告丙○○給付5,
    000 萬元，及如附表一所示金額依利息起算日起至清償日止
    ，按週年利率百分之五計算之利息，於法有據，應予准許；
    原告其餘之請求，為無理由，應予駁回。
四、假執行之宣告：原告陳明願供擔保，聲請宣告假執行，經核
    原告勝訴部分，於法並無不合，爰酌定相當之擔保金額宣告
    之；至於原告敗訴部分，其執行之聲請亦失所附麗，應並予
    駁回。
五、本件判決基礎已臻明確，兩造其餘攻擊、防禦及證據方法，
    經斟酌之結果，核與判決結果無影響，爰不予一一論述，附
    此敘明。
六、訴訟費用負擔之依據：民事訴訟第79條。
中　　華　　民　　國　　94　　年　　4 　　月　　29　　日
                  民事第二庭    法　官　徐福晉
以上正本係照原本作成
如對本判決上訴，須於判決送達後20日內向本院提出上訴狀
中　　華　　民　　國　　94　　年　　4 　　月　　29　　日
                            書記官　林文賢
附表一：
┌──┬───────┬───────┬────────┐
│編號│利息起算日期  │   金  額     │                │
│    │（即盜領日期）│ （新台幣）   │                │
├──┼───────┼───────┼────────┤
│一  │90年4月25日   │ 五百萬元     │                │
├──┼───────┼───────┼────────┤
│二  │90年5月16日   │ 三千萬元     │                │
├──┼───────┼───────┼────────┤
│三  │90年5月21日   │ 一千五百萬元 │                │
└──┴───────┴───────┴────────┘
